臺灣高雄地方法院民事裁定
109年度消債更字第118號
聲  請  人  劉麗香  
0000000000000000

0000000000000000

代  理  人  陳雅貞律師
上列當事人因消費者債務清理事件聲請更生，本院裁定如下：
    主  文
聲請人劉麗香自中華民國一○九年八月十九日下午四時起開始更
生程序。
命司法事務官進行本件更生程序。
    理  由
一、聲請意旨略以：伊有不能清償債務情事，曾聲請前置協商成
    立，惟仍不得已毀諾。伊又未經法院裁定開始清算程序或宣
    告破產，爰聲請更生等語。
二、按債務人不能清償債務或有不能清償之虞者，得依本條例所
    定更生或清算程序，清理其債務；債務人無擔保或無優先權
    之本金及利息債務總額未逾新臺幣（下同）12,000,000元者
    ，於法院裁定開始清算程序或宣告破產前，得向法院聲請更
    生；法院開始更生程序之裁定，應載明其年、月、日、時，
    並即時發生效力；法院開始更生或清算程序後，得命司法事
    務官進行更生或清算程序，必要時得選任律師、會計師或其
    他適當之自然人或法人1人為監督人或管理人，消費者債務
    清理條例（下稱消債條例）第3條、第16條第1項、第42條第
    1項、第45條第1項分別定有明文。
三、經查：
  ㈠聲請人曾請求前置協商成立，約定自民國101年7月起，分180
    期，利率4.5％，每月清償8,665元，惟聲請人未依約繳款，
    而於108年1月10日通報毀諾，此有渣打銀行陳報狀（卷第39
    至53頁）、新竹地方法院101年度司消債核字第710號裁定（
    卷第19至20頁）可參。又聲請人於108年2月之實領薪資為22
    ,223元，此有存簿可考（卷第103至109頁），是以聲請人斯
    時收入，扣除108年度主管機關所公告高雄市每人每月最低
    生活費12,941元之1.2倍即15,719元後（詳後述），已無法
    負擔每月8,665元之還款金額，堪認聲請人因收入不高致繼
    續履行協商條件有所困難，而有不可歸責於己之事由。
  ㈡聲請人於106年度至108年度申報所得各為263,658元、282,41
    3元、87,996元，平均每月所得各為21,972元、23,534元、7
    ,333元（本裁定元以下均採四捨五入計算），名下無財產，
    有國泰人壽保單解約金11,539元（已扣保單借款150,000元
    ）、富邦人壽保單解約金8,303元；又聲請人於107年4月至1
    08年2月於崇那羅有限公司（即814生鮮超市）任職，因常須
    搬重物，身體無法負荷，且需常至醫院照顧父親，乃於108
    年2月離職，於108年3月申請勞資調解，107年4月至108年2
    月收入（含勞資調解協議金）共計339,942元，108年2月至1
    2月無業，由友人陳昶璋每月資助6,000元，並代繳房租，復
    因就業不順利，尚於108年6月向國泰人壽保單借款150,000
    元維持生活，108年12月31日起於富邦人壽保險股份有限公
    司任職，109年1月至6月收入共計60,020元（計算式：0＋1,1
    06＋19,792＋1,109＋18,524＋19,489＝60,020），收入不足支出
    部分，則仰賴先前所借之保單借款支應，現未領取任何補助
    ，自109年1月起迄至4月止，於艾多美股份有限公司亦無直
    銷收入等情，有財政部高雄國稅局106年至107年綜合所得稅
    各類所得資料清單及財產歸屬資料清單（卷第13至15頁）、
    財產及收入狀況說明書（卷第5至7頁）、債權人清冊（卷第
    8至9頁）、戶籍謄本（卷第12頁）、勞工保險被保險人投保
    資料表（卷第21頁）、個人商業保險查詢結果表（卷第118
    頁）、財團法人金融聯合徵信中心前置協商專用債權人清冊
    （卷第16至18頁）、信用報告（卷第92至94頁）、屏東縣政
    府函（卷第148頁、第161頁）、高雄市政府都市發展局函（
    卷第149頁）、勞動部勞動力發展署高屏澎東分署函（卷第1
    51頁）、勞動部勞工保險局函（卷第150頁）、存簿暨客戶
    歷史交易清單（卷第22至23頁、第95至101頁、第103至111
    頁、第125至128頁、第145至146頁、第180至181頁）、崇那
    羅有限公司傳真（卷第147頁）、薪資報表（卷第155頁）、
    在職證明書（卷第160頁）、富邦人壽保險股份有限公司函
    （卷第184至185頁）、陳昶璋資助切結書（卷第179頁）、
    艾多美股份有限公司函（卷第36頁）、國泰人壽保險股份有
    限公司函（卷第37至38頁）、富邦人壽保險股份有限公司陳
    報狀（卷第152頁）可憑。依聲請人上述工作、收入及財產
    情況，堪認以其於109年3月至6月平均每月收入14,729元【
    計算式：（60,020－1,106）÷4＝14,729】核算其償債能力，
    較為妥適。
  ㈢聲請人稱原須負擔父親扶養費，每月5,000元，惟因自108年2
    月起迄今收入不定，乃未再負擔父親之扶養費。至於聲請人
    必要生活費用部分，聲請人雖主張每月支出16,084元（包含
    每月房屋租金2,500元）云云，並提出租賃契約可參（卷第1
    19至124頁）。惟按債務人必要生活費用，以最近1年衛生福
    利部或直轄市政府所公告當地區每人每月最低生活費1.2倍
    定之，消債條例第64條之2第1項定有明文。準此，衛福部社
    會司所公告109年度高雄市最低生活費為13,099元，又該最
    低生活費用之標準，係照當地最近1年平均每人可支配所得
    中位數60％訂定，依其基準之家庭收支調查報告調查表格式
    所示有關經常性支出之調查項目，包括利息支出、食品、衣
    著、房租及水費、電費、醫療保健、交通、娛樂、教育等，
    已涵蓋聲請人所陳報之支出項目。是本院認聲請人必要生活
    費用以最低生活費之1.2倍即15,719元計算已足，逾此範圍
    難認必要。
  ㈣承上，聲請人目前平均收入約14,729元，扣除個人必要支出1
    5,719元後，已無餘額，然聲請人表明欲聲請更生程序且可
    提出每月2,000元之還款方案（見卷第178頁聲請人109年7月
    10日陳報五狀），而聲請人目前負債總額為928,789元（卷
    第8至9頁債權人清冊），扣除國泰人壽、富邦人壽保單解約
    金共計19,842元後，以每月所欲還款數額逐年清償，至少須
    約38年【計算式：（928,789－19,842）÷2,000÷12≒38】始能
    清償完畢，應認其已不能清償債務。此外，聲請人無擔保或
    無優先權之債務總額未逾12,000,000元，且無消債條例第6
    條第3項、第8條或第46條各款所定駁回更生聲請之事由存在
    。則聲請人聲請更生為有理由，應予准許，爰命司法事務官
    進行本件更生程序。
四、依消債條例第11條第1 項、第45條第1 項、第16條第1 項，
    裁定如主文。
中　　華　　民　　國　 109　　年　　8 　　月　　19　　日
              　　民事庭　　法　官　賴寶合
以上正本係照原本作成。
本裁定不得抗告。
中　　華　　民　　國　 109　　年　　8 　　月　　19　　日
  　                        書記官　胡美儀